【裁判字號】    99,審訴,2642
【裁判日期】    990910
【裁判案由】    誣告等
【裁判全文】
臺灣高雄地方法院刑事判決            99年度審訴字第2642號
公  訴  人  臺灣高雄地方法院檢察署檢察官
被      告  乙○○
上列被告因誣告等案件，經檢察官提起公訴（99年度偵字第4711
號），被告就被訴事實為有罪之陳述，經告知簡式審判程序之旨
，並聽取被告與公訴人之意見後，本院合議庭裁定由受命法官獨
任進行簡式審判程序，本院判決如下：
    主  文
乙○○犯誣告罪，處有期徒刑肆月。
    犯罪事實
一、乙○○與丙○○原為夫妻關係，乙○○明知其與丙○○雖於
    民國96年4 月20日下午10時10分許，在2 人位於高雄縣鳳山
    市○○路27號3 樓之住處內，發生口角爭執，然丙○○並未
    對其為毆打、掐住頸部或以瓷碗碎片割傷其手臂之行為，竟
    基於意圖使丙○○受刑事處分之犯意，於96年4 月20日下午
    11時30分許，向有偵查犯罪權限之高雄縣政府警察局鳳山分
    局鳳崗派出所（下稱鳳崗派出所）警員鄭順蓬報案並提出告
    訴；嗣乙○○就上開案件，於97年6 月5 日上午9 時30分許
    ，在本院審理97年度簡上字第232 號案件審理時，以證人身
    分到庭，經審判長明確告知證人權利義務、拒絕證言權、偽
    證罪刑責，乙○○同意作證並朗讀結文及簽名具結後，就丙
    ○○是否有毆打其成傷此於案情有重要關係之事項，虛偽證
    稱：「（問：96年4 月20日與被告（即丙○○）於協和路27
    號3 樓時，被告打妳的經過？）…他（即丙○○）硬拉我進
    去，然後拳打腳踢，我要去驗傷，…他拳打腳踢就開始打我
    」等語，足以影響該案判決結果，嗣因上開案件承審法官勘
    驗96年4 月20日乙○○與丙○○發生爭執時之錄音光碟，發
    現乙○○之傷勢可能係其自殘所造成，因而未採信乙○○前
    揭證詞並判決無罪，嗣經檢察官上訴，為臺灣高等法院高雄
    分院於97年12月18日以97年度上易字第703 號駁回上訴而告
    確定。
二、案經丙○○訴由臺灣高雄地方法院檢察署檢察官偵查起訴。
    理    由
一、本件被告所犯為死刑、無期徒刑、最輕本刑為3 年以上有期
    徒刑以外之罪，其於準備程序中就被訴事實為有罪之陳述，
    經本院告知簡式審判程序之旨，並聽取當事人意見後，合議
    庭認宜進行簡式審判程序，爰依刑事訴訟法第273 條之1 第
    1 項、第284 條之1 ，裁定本件由受命法官獨任進行簡式審
    判程序，合先敘明。
二、證據：
    訊據被告對於上揭犯罪事實均坦承不諱，核與證人丙○○於
    偵查中之證述情節相符，並有鳳崗派出所96年4 月20日調查
    筆錄影本1 份、本院97年度簡上字第323 號案件97年6 月5
    日審判筆錄、被告所簽具證人結文影本各1 份附卷可查。足
    認被告之自白與事實相符。從而，被告之犯行堪以認定，應
    予依法論科。
三、論罪：
    核被告所為，係犯刑法第169 條第1 項之誣告罪及同法刑法
    第168 條之偽證罪。又按誣告為妨害國家審判權之犯罪，故
    就同一訴訟案件，於向該管公務員申告後，雖於偵查中或不
    同審級，再為相同之陳述，仍屬同一事實，僅能成立單純一
    罪，不發生連續犯或數罪之問題（參考最高法院90年度臺上
    字第1729號判決）；而行為人基於一個意圖使他人受刑事處
    分之犯意，而向該管公務員申告，進而於偵、審中做偽證等
    行為（此時誣告、偽證行為之差別，僅在於有無依法具結）
    ，係於密接之時間實施，侵害同一國家法益，各行為之獨立
    性極為薄弱，依一般社會健全觀念，難以強行分開，在刑法
    評價上，應視為數個舉動之接續施行，合為包括之一行為予
    以評價，而論以接續犯之單純一罪。是被告上開對告訴人提
    出傷害告訴，並於警詢、本院審理中，為誣告之數舉動，顯
    係基於單一誣告之犯意，所為之接續行為，揆諸前揭說明，
    自應論以接續犯之單純一罪。再按刑法廢除牽連犯後，行為
    人之數舉動所侵害之數罪具有保護同一法益之情形，及行為
    人為完成某一主要犯罪行為，而在先前準備階段觸犯犯罪，
    或犯罪後為保全犯罪成果觸犯犯罪之情形，其行為在自然上
    並非完全一致，然前後仍有部分合致，且犯罪目的單一，依
    一般社會觀念，認應評價為一罪方符合刑罰原則，如予數罪
    併罰，反有過度之疑，與人民法律感情亦未契合。是於廢除
    牽連犯後，適度擴張一行為概念，認此情形為一行為，方屬
    適當，此一行為即所謂「因不法行為結果單一性而形成之行
    為單數」、「構成要件的行為單數」，有最高法院97年度臺
    上字第1880號判決可參。經查本件被告先對於告訴人為誣告
    之行為，嗣後為鞏固其誣告之目的，於法院以其為證人傳訊
    時，再為虛偽之證詞，則被告前後所為，均係以誣陷告訴人
    受刑事處罰為目的，亦即被告主要之犯罪行為為誣告行為，
    其事後為保全誣告罪之犯罪成果，始再犯偽證罪，是該偽證
    罪因果事實彼此相互連結且具有方法目的、原因結果或持續
    複製關係，亦即有不可分離之直接密切關係，且犯罪目的單
    一。揆之上開意旨，在社會經驗認知上，被告所犯上開誣告
    、偽證等行為，應被評價為一行為，方符刑罰原則。從而，
    被告以一接續之誣告行為同時觸犯偽證罪名，為想像競合犯
    ，應從一情節較重之誣告罪處斷。此外，被告於99年8 月19
    日本院審理中，具狀就本件誣告及偽證犯行自白犯罪，惟本
    件被告對於告訴人所誣告及偽證之傷害罪，經判決無罪後，
    嗣經臺灣高等法院高雄分院於97年12月18日以97年度上易字
    第703 號駁回上訴確定，有該2 份刑事判決影本在卷可憑（
    見98年度他字第2377號卷第41頁至第48頁），是被告於該案
    確定後始於本院審理中自白犯行，核無刑法第172 條減輕其
    刑之適用，附此敘明。
四、科刑：
    爰審酌被告因婚姻出現問題，不以理性和平方法尋求解決途
    徑，竟虛構事實欲入告訴人於罪，及於法院審理時，於案情
    有重要關係之事項，供前具結，而為虛偽證述，使告訴人無
    故遭受刑事偵、審程序之勞累，並於本院就告訴人被訴傷害
    罪名判處無罪後，再度請求檢察官上訴，亦有臺灣高雄地方
    法院檢察署檢察官97年度請上字第259 號上訴書、刑事請求
    上訴狀在卷可憑（見97 年 度上易字第703 號影卷第6 頁至
    第15頁），益增損害於司法之公正性，且嚴重耗費司法資源
    ，所為顯不足取；惟念其無前科，有其本院院內索引卡紀錄
    表報表、臺灣高等法院被告前案紀錄表各1 份在卷可按，足
    認平日素行尚稱良好，且於犯後終能坦承犯行，堪認已有悔
    悟，復參以本件被告所誣告之罪名為有期徒刑3 年以下之傷
    害罪，且日後尚須獨立撫養3 名正在就學之子女，有其提出
    之刑事陳情狀暨所附之3 名子女陳情書附卷可參，並綜合考
    量被告係因婚姻破裂而產生之犯罪動機，與目前尚未與告訴
    人和解、取得告訴人之諒解等一切情狀，量處如主文所示之
    刑，以資懲儆。另本件被告上開誣告、偽證犯行係屬接續之
    單純一罪，已如前述，是其行為雖始於96年4 月20日，為中
    華民國96年罪犯減刑條例施行基準日即96年4 月24日以前，
    惟行為終了之時係於本院99年度簡上字第232 號審理時即97
    年6 月5 日，自與上開減刑條例之要件不合。
五、末按刑罰固屬國家對於犯罪之人，以剝奪法益之手段，所加
    之公法之制裁，惟其積極目的，則在預防犯人之再犯，故對
    於惡性未深，天良未泯者，若因偶然觸法，即置諸刑獄自非
    刑罰之目的，乃有緩刑制度之設計。而被告雖以：至今無前
    科、尚須照顧3 名子女，且絕對不會再犯，請求給予自新機
    會，予以緩刑之諭知等語。查被告雖因婚姻不美滿而有諸多
    怨懟，有其歷次提出之答辯狀、陳情狀暨相關附件等在卷為
    憑，頗值同情，固不待言；惟其為取得婚姻中較有利之地位
    ，竟利用國家司法程序，以侵害國家司法權、侵害告訴人名
    譽及使告訴人可能遭受刑事訴追等非理性方法，先以本件告
    訴人為相對人，向本院聲請通常保護令，並經本院據以核發
    民事通常保護令在案，有本院96年度家護字第942 號民事通
    常保護令在卷可憑，繼而誣告告訴人涉犯傷害罪，及於該傷
    害案件審理中以證人身分具結並為虛偽之證述，嗣本件告訴
    人被訴傷害部分獲判無罪後，仍具狀請求檢察官上訴，甚至
    利用該案刑事訴訟程序對告訴人提起附帶民事訴訟求償，亦
    有本院97年度簡上附民字第16號判決影本在卷足憑，足認本
    件被告一連串之行為，難認係一時失慮偶然而致，所涉犯情
    節不可謂之不重，對於國家司法程序、告訴人所造成之傷害
    均難以估計。此外，被告復於本案誣告、偽證罪之偵查中一
    再否認犯行，嗣後亦未能與被害人達成和解，取得被害人之
    諒解，本院衡酌上情，復已依刑法第57條各款事由綜合考量
    如上，量處如主文所示之刑，因認被告上開宣告緩刑之請求
    ，並非適宜，併予敘明。
據上論斷，應依刑事訴訟法第273 條之1 第1 項、第284 條之1
、第299 條第1 項前段，刑法第168 條、第169 條第1 項、第55
條，判決如主文。
本案經檢察官甲○○到庭執行職務。
中    華    民    國    99    年    9     月    10    日
                  刑事第十庭  法  官    呂明燕
以上正本證明與原本無異。
如不服本判決應於收受本判決後10日內向本院提出上訴書狀，並
應敘述具體理由，如未敘述上訴理由者，應於上訴期間屆滿後20
日內補提理由書狀於本院（均須按他造當事人之人數附繕本）「
切勿逕送上級法院」。
中    華    民    國    99    年    9     月    10    日
                              書記官    張琇晴
附錄本案論罪科刑法條全文：
刑法第168 條：
於執行審判職務之公署審判時或於檢察官偵查時，證人、鑑定人
、通譯於案情有重要關係之事項，供前或供後具結，而為虛偽陳
述者，處7 年以下有期徒刑。
刑法第169條
意圖他人受刑事或懲戒處分，向該管公務員誣告者，處7 年以下
有期徒刑。
意圖他人受刑事或懲戒處分，而偽造、變造證據，或使用偽造、
變造之證據者，亦同。

司法院資訊處製作；財團法人民間司法改革基金會備份。
